# 关于编制合并报表时母公司投资收益和子公司利润分配项目抵消的困惑，求陈老师解惑

提问人：xuezhi340123 时间：2021-08-28 00:15:00
例题：甲公司 2020 年 1 月 1 日以 1000 万元的价格取得A公司100%的股权，实现了非同一控制下企业合并。购买日当天A公司可辨认净资产公允价值和账面价值相同均为 1000 万元，所有者权益结构为实收资本 700 万，盈余公积 100 万，未分配利润 200 万。 2020 年度A公司实现净利润 222 万元。
情形一：A公司把 2020 年度实现的净利润 222 万元全部提取为当年的盈余公积，甲公司编制 2020 年 12 月 31 日合并报表时抵消分录如下：
合并调整分录 1 借：长期股权投资 222 贷：投资收益 222 合并调整分录 2 借：实收资本 700 借：盈余公积 322 借：未分配利润 200 贷：长期股权投资 1200 合并调整分录 3 借：投资收益 222 借：年初未分配利润 200 贷：提取盈余公积 222 贷：年末未分配利润 200 问题：合并调整分录 1 确认的投资收益被合并调整分录 3 所抵消掉，合并调整分录 1 确认的投资收益最终体现为合并报表盈余公积？ 情形二：A公司把 2020 年度实现的净利润 222 万元全部向母公司分配股利，甲公司编制 2020 年 12 月 31 日合并报表时抵消分录如下： 合并调整分录 4 ：借：长期股权投资 222 贷：投资收益 222 借：投资收益 222 贷：长期股权投资 222 合并调整分录 5 ：借：实收资本 700 借：盈余公积 100 借：未分配利润 200 贷：长期股权投资 1000 合并调整分录 6 ：借：投资收益 222 借：年初未分配利润 200 贷：向股东分配利润 222 贷：年末未分配利润 200 问题：情形一的情况下，A公司 2020 年度实现的利润体现为A公司单体报表以及合并报表“盈余公积”增加 222 万，但是在情形二的情况下，原成本法下确认的投资收益被合并调整分录 6 所抵消，A公司 2020 年度实现的净利润在合并报表所有者权益项目中没有体现？

回答人：chenyiwei
1 、一般认为合并报表和个别报表层面的盈余公积金额应相同，即合并报表层面应将子公司个别报表中的“提取盈余公积”和盈余公积余额全部抵销，归母的盈余公积份额在合并报表中并入未分配利润。
2 、因为A公司把 2020 年度实现的净利润 222 万元全部向母公司分配股利，此时母公司个别报表中权益法和成本法下的投资收益金额是一致的，没有必要进行模拟的权益法调整。此时A的净利润已经通过股利分配体现在母公司的净利润中了，所以合并结果中的归母净资产和母公司个别报表层面的净资产是一致的。